臺灣臺東地方法院民事判決　　　　　　　 96年度訴字第112號
原　　　告　華南產物保險股份有限公司
法定代理人　丙○○
訴訟代理人　甲○○
被　　　告　乙○○
　　　　　　　　　　　弄5號7.
上列當事人間請求損害賠償事件，本院於民國96年11月15日言詞
辯論終結，判決如下：
    主  文
被告應給付原告新臺幣貳佰捌拾萬肆仟柒佰柒拾捌元，及自民國
九十六年七月十八日起至清償日止，按週年利率百分之五計算之
利息。
訴訟費用新臺幣貳萬捌仟捌佰壹拾玖元由被告負擔。
    事  實
一、被告未於言詞辯論期日到場，核無民事訴法第386 條所列各
    款情形，爰依原告之聲請，由其一造辯論而為判決。
二、原告主張：原告為車牌號碼3937-FW 號自用小客車之強制汽
    車責任保險之保險人，被保險人即被告明知自己並未領有自
    用小客車之駕駛執照，且於民國94年2月9日早上服用毒品後
    ，已達不能安全駕駛動力交通工具之程度後，竟仍於同日下
    午1時許駕駛上開自用小客車，沿臺東縣東河鄉○○○ ○○路
    由北往南方向行駛，途經臺11線133.8 公里處東河橋上之路
    段時，原應注意服用毒品後不得駕駛車輛，並駕駛車輛應隨
    時注意車前狀況，俾便對發生之危險狀況採取適當措施以維
    安全，且應注意遵守道路交通標誌、標線及號誌之指示，及
    應在遵行車道內行駛，而依當時情形並無不能注意之情形，
    竟仍於服用毒品後，無照駕駛自用小客車，並疏未注意車前
    狀況，其所駕車輛失控侵入對向車道，衝撞沿上開公路由南
    往北由訴外人林秀蘭所騎乘搭載訴外人盧震車牌號碼HK5-08
    1 號之重型機車，致使上開機車因強大之撞擊力而全毀，訴
    外人林秀蘭及盧震2人亦因強大之撞擊力而跌落約35 公尺深
    東河橋之河床，經送馬偕醫院臺東分院急救後均不治死亡，
    訴外人林秀蘭及盧震死亡後，原告已對訴外人林秀蘭之繼承
    人高榮山、高傳益、高淑賢、高合蓮賠償死亡給付新臺幣（
    下同）1,400,000 元，及訴外人盧震之繼承人盧誌益、高淑
    賢、盧瑩給付醫療費用4,778元、死亡給付1,400,000元。被
    告吸食毒品後駕駛汽車，且為無照駕駛，爰依強制汽車責任
    保險法第29條第1項第2款、第5 款規定，代位高榮山、盧誌
    益等人行使依民法第184條、第191條之2、第192條第1 項、
    第194 條對被告之請求權等語。併聲明請求：被告應給付原
    告2,804,778元及自96年7月18日即起訴狀送達翌日起至清償
    日止，按週年利率5%計算之利息。
三、被告經合法通知，未於言詞辯論期日到場，亦未提出準備書
    狀作何聲明或陳述。
四、按汽車駕駛人，未領有駕駛執照駕駛小型車或機器腳踏車者
    ，處新臺幣6,000元以上12,00元以下罰鍰，並當場禁止其駕
    駛，道路交通管理處罰條例第21條第1項第1款定有明文。次
    按「被保險人有下列情事之一，致被保險汽車發生汽車交通
    事故者，保險人仍應依本法規定負保險給付之責。但得在給
    付金額範圍內，代位行使請求權人對被保險人之請求權：..
    . 二駕駛汽車，經測試檢定有吸食毒品、迷幻藥、麻醉藥品
    或其他相類似管制藥品。…五違反道路交通管理處罰條例第
    21條或第21條之1 規定而駕車」，強制汽車責任保險法第29
    條第1項第5款亦有規定。又強制汽車責任保險法為保障受害
    人，不使受害人失去儘速獲賠之保障，故特別規定因被保險
    人故意或惡意行為等原屬一般保險不賠之道德危險事由，保
    險人仍應予以賠償，保險人對受害人給付保險金後，受讓受
    害人對被保險人之損害賠償請求權，方得向加害人或汽車所
    有人求償，且其求償範圍不得逾越加害人或汽車所有人所應
    負擔之損害賠償金額，故其本質上仍為行使保險代位權之性
    質，乃係基於受害人損害賠償請求權之法定移轉，並獨立之
    求償權。原告主張其為車牌號碼3937-FW 號自用小客車之強
    制汽車責任保險之保險人，被保險人即被告明知自己並未領
    有自用小客車之駕駛執照，且於94年2月9日早上服用毒品後
    ，已達不能安全駕駛動力交通工具之程度後，竟仍於同日下
    午1 時許駕駛上開自用小客車，沿臺東縣東河鄉○○○○○路
    由北往南方向行駛，途經臺11線133.8 公里處東河橋上之路
    段時，原應注意服用毒品後不得駕駛車輛，並駕駛車輛應隨
    時注意車前狀況，俾便對發生之危險狀況採取適當措施以維
    安全，且應注意遵守道路交通標誌、標線及號誌之指示，及
    應在遵行車道內行駛，而依當時情形並無不能注意之情形，
    竟仍於服用毒品後，無照駕駛自用小客車，並疏未注意車前
    狀況，其所駕車輛失控侵入對向車道，衝撞沿上開公路由南
    往北由訴外人林秀蘭所騎乘搭載訴外人盧震車牌號碼HK5-08
    1 號之重型機車，致使上開機車因強大之撞擊力而全毀，訴
    外人林秀蘭及盧震2 人亦因強大之撞擊力而跌落約35公尺深
    東河橋之河床，經送馬偕醫院臺東分院急救後均不治死亡，
    訴外人林秀蘭及盧震死亡後，原告已對訴外人林秀蘭之繼承
    人高榮山、高傳益、高淑賢、高合蓮賠償死亡給付1,400,00
    0 元，及訴外人盧震之繼承人盧誌益、高淑賢、盧瑩給付醫
    療費用4,778元、死亡給付1,400,000元之事實，業據原告提
    出臺灣臺東地方法院檢察署相驗屍體證明書2 紙、臺東縣警
    察局道路交通事故證明書1 紙、強制汽車責任保險理賠計算
    書2紙、馬偕紀念醫院醫療單據3紙及電匯付款明細客戶聯1
    紙為證，並經本院調閱相關刑事卷宗查核無誤，且被告對原
    告主張之事實，已於相當時期受合法通知，而未於言詞辯論
    期日到場，亦未提出準備書狀爭執，依民事訴訟法第280 條
    第3項準用同條第1項規定，視為自認，堪信為真正。本件被
    告未考領駕駛執照及施用毒品後駕駛動力交通工具，致被保
    險汽車發生上開交通事故，原告依強制汽車責任保險法第29
    條第1項第2款、第5 款規定，代位高榮山、盧誌益等人行使
    依民法第184條、第191條之2、第192條第1項、第194條對被
    告之請求權，請求被告給付原告賠付之金額2,804,778 元，
    即屬正當。
五、按遲延之債務，以支付金錢為標的者，債權人得請求依法定
    利率計算之遲延利息；又給付無確定期限者，債務人於債權
    人得請求給付時，經其催告而未為給付，自受催告時起，負
    遲延責任，其經債權人起訴而送達訴狀者，與催告有同一之
    效力，民法第233條第1項前段及第229條第2項分別定有明文
    。從而，原告依強制汽車責任保險法第29條第1項第2款、第
    5款代位請求被告給付2,804,778元，及自96年7 月18日即起
    訴狀繕本送達被告翌日起至清償日止，按週年利率5%計算之
    利息，為有理由，應予准許。
六、本件訴訟費用確定為28,819元（裁判費），應由被告負擔。
七、據上論結，本件原告之訴為有理由，依民事訴訟法第385 條
    第1項前段、第78條，判決如主文。
中　　華　　民　　國　　96　　年　　11　　月　　29　　日
                  民事庭      審判長法  官  楊智勝
                                    法  官  魏式瑜
                                    法  官  陳君鳳
以上正本係照原本作成。
如對本判決上訴，須於判決送達後20日內向本院提出上訴狀。
中　　華　　民　　國　　96　　年　　11　　月　　29　　日
                                    書記官　莊永利
